臺灣桃園地方法院交通事件裁定　　　　100年度交聲字第498號
原處分機關　交通部公路總局新竹區監理所中壢監理站
異　議　人
即受處分人　馬振宇
上列異議人即受處分人因違反道路交通管理處罰條例案件，對於
交通部公路總局新竹區監理所中壢監理站於民國100年6月1 日所
為壢監裁字第裁53-DB0000000號（原舉發案號：桃警局交字第ZB
0000000號），聲明異議，本院裁定如下：
    主  文
異議駁回。
    理  由
一、原處分意旨略以：異議人即受處分人馬振宇於民國100年4月
    11日下午6時10分許，駕駛車牌號碼IUW-353號重型機車，行
    經桃園縣中壢市○○路與延平路路口，因有駕駛執照逾有效
    期間仍駕車之違規，經桃園縣政府警察局中壢分局中壢派出
    所警員當場舉發。嗣異議人於應到案日期前提出申訴，原處
    分機關乃於100年6月1 日以異議人違反道路交通管理處罰條
    例第22條第1項第7款規定，裁處異議人罰鍰新臺幣（下同）
    1,800元並依法扣繳駕駛執照等語。
二、異議意旨略以：伊當時在該路口停等紅燈，未違反交通規則
    ，警員黃群閔僅因伊之機車鑰匙孔未插鑰匙而對伊盤查，伊
    立即回答黃群閔是鑰匙孔太鬆，鑰匙容易掉落而已，並當場
    出示鑰匙予黃群閔觀視。詎黃群閔仍認定該機車非伊所有，
    要伊將車停到路旁接受盤查，伊再以鑰匙將車熄火再發動，
    證明該車為伊所有，然警員仍不相信，並問伊有無喝酒，伊
    回答說伊願意接受酒測，警員則表示基於合理懷疑，需查驗
    車子是否為伊所有，伊回答：「證件伊都有，證明該車是伊
    所有，你又將如何？」，此時伊見該警員堅持要伊提出證件
    ，為求自保即要求告知警號及單位，該警員遂指稱伊不配合
    攔檢、妨害公務，立即呼叫警網支援，似將伊當成現行犯送
    辦。當下伊表明要投訴，而黃群閔也告知警號及單位，此時
    支援之警車到達，伊也立即出示駕駛執照，然黃群閔拿在手
    上看了很久，伊就問黃群閔說：「你懷疑我的證件是偽造的
    嗎？」，黃群閔即指伊駕照過期，不能駕車上路。伊則回稱
    ：「如果我這項也合格，難道你還要查驗我是否按時參加排
    氣檢測及有無投保第三人責任險嗎？」，然黃群閔卻立刻看
    了伊車牌上的標示，但看完也沒講話，只是拿出罰單簿，伊
    遂向黃群閔表示如不開單，伊即不投訴，此時另1 名警員也
    小聲的說：「讓他走吧」等語，惟黃群閔仍堅持填單告發，
    並要伊簽名，伊原拒絕簽名及收受罰單，但黃群閔卻說你不
    收罰單也不能免責，另1 名警員亦說不收也翻不了案云云，
    伊才願意收下。警員黃群閔執勤態度沒有一點尊重，未審先
    判，違反無罪推定原則，且其係故意誣妄擾民，伊之後曾向
    黃群閔服務之派出所所長申訴，該所長亦2 度承認缺失，並
    承諾再加強勤前教育。又伊在盤查過程中，因不滿黃群閔之
    態度，質問其為何以此種態度服務民眾，豈料黃群閔竟回應
    伊：「我是在盤查你，不是在為你服務」等語，足見黃群閔
    態度惡劣，執法過程偏差，且侮辱伊之人格，該舉發單之效
    力已有瑕疵云云。
三、按汽車駕駛執照自發照之日起每滿6年換發1次，汽車駕駛人
    應於有效期間屆滿前後1 個月內向公路監理機關申請換發新
    照；又汽車駕駛執照逾期未換發新照者，不得駕駛汽車；為
    道路交通安全規則第52條第1項、第8項分別定有明文。次按
    汽車駕駛人，駕駛執照逾有效期間仍駕車者，處1,800 元以
    上3,600元以下罰鍰，並禁止其駕駛，前項第7款之駕駛執照
    並應扣繳之，為道路交通管理處罰條例第22條第1項第7款及
    第2項分別定有明文。經查：
(一)、訊據異議人不否認其領有之重型機車駕駛執照已逾有效期間
    ，而仍於上揭時、地駕駛機車之事實（見本院卷第27頁），
    核與卷附原處分機關機車駕照基本資料、駕駛人異動歷史及
    螢幕列印資料相符（見本院卷第12頁背面），足認其駕駛執
    照業已逾有效期間而仍駕駛重型機車之事實，甚為明確，堪
    以認定。
(二)、異議人雖辯稱：舉發伊之警員黃群閔態度不佳、攔檢過程違
    法，足以影響本件舉發單之效力云云。惟按警察於公共場所
    或合法進入之場所，對於合理懷疑其有犯罪之嫌疑或有犯罪
    之虞者，得查證其身分；又警察對於已發生危害或依客觀合
    理判斷易生危害之交通工具，得予以攔停並要求駕駛人出示
    相關證件或查證其身分。警察職權行使法第6條第1項第1 款
    、第8條第1項第1 款分別定有明文。再按交通勤務警察或依
    法執行交通稽查任務人員舉發違反道路交通管理事件，應當
    場查記車輛牌照及駕駛人之駕駛執照號碼或身分證統一編號
    ，經驗明並填製通知單後，即將執照發還之，違反道路交通
    管理事件統一裁罰基準及處理細則第17條亦定有明文。經查
    ，證人黃群閔於本院調查時證稱：伊於100年4月11日在中壢
    市○○路與延平路路口執行交整勤務時，發現異議人騎乘機
    車，但機車未插鑰匙，也可以行進，伊覺得很奇怪，故攔查
    異議人，並要求其出示駕照及行照，但異議人拒絕出示證件
    ，伊即通知派出所同仁前來支援，準備依警察職權執行法將
    帶異議人回派出所查驗身分，其他同仁過來時，異議人才配
    合出示證件等語（見本院卷第27頁），其證述攔檢異議人之
    動機、理由，係因異議人所騎乘之機車未插入鑰匙一節，核
    與異議人所陳異議意旨相符，足認證人黃群閔上開證述情節
    ，應屬事實。據此，本件舉發警員既係見異議人騎乘機車未
    使用鑰匙發動而予以攔停，進而要求異議人出示證件，參諸
    當時客觀情境，證人黃群閔顯係基於合理懷疑異議人有竊取
    該機車或係持有贓物之情形，自得依前開警察職權行使法相
    關規定，要求異議人出示駕駛執照、行車執照以供其核對，
    而異議人自負有相應之配合義務。異議人如質疑舉發警員黃
    群閔之取締行為或有何正當事由，當可本持理性態度向其陳
    述說明，倘仍有不服，亦可依法定救濟程序申訴，果非如此
    ，任何人均可因不服取締，進而拒絕接受查驗駕駛執照、行
    車執照，則交通勤務警察或依法令執行交通稽查任務人員之
    取締違規稽查行為將無法開展，嚴重妨害交通秩序之維護，
    且道路交通管理處罰條例處罰駕駛執照逾有效期限而仍駕車
    之立法目的亦將難以貫徹。此外，警員黃群閔要求異議人提
    出駕駛執照、行車執照以供查驗，亦未逾越所欲達成執行目
    的之必要限度，且係對異議人權益侵害最小之適當方法。異
    議人辯稱警員黃群閔態度惡劣、執法過程偏差，且侮辱伊之
    人格，該舉發單之效力已有瑕疵云云，顯係卸責之詞，自不
    得逕以此為抗辯事由。
四、綜上，本件異議人確有駕駛執照逾有效期間仍駕車之違規事
    實，原處分機關依道路交通管理處罰條例第22條第1項第7款
    規定裁罰異議人罰鍰1,800 元，並依法扣繳逾期駕照，核無
    違誤。本件異議人之異議，為無理由，應予駁回。
五、據上論斷，依道路交通管理處罰條例第87條第2 項，道路交
    通事件處理辦法第18條，裁定如主文。
中    華    民    國    100   年    8     月    11    日
                    交通法庭  法  官  林維斌
以上正本證明與原本無異。
如不服本裁定，應於裁定送達後5 日內向本院提出抗告狀。
                              書記官  鄭嘉惠
中    華    民    國   100    年    8     月    16    日